臺灣新竹地方法院行政訴訟判決　
110年度交字第184號
原      告  鈞華土木包工業(合夥)負責人彭明河

被      告  交通部公路總局新竹區監理所

代  表  人  吳季娟  
上列當事人間交通裁決事件，原告不服被告於民國110年7月1日
竹監裁字第50-E00000000號裁決，提起行政訴訟，本院判決如下
：
    主  文
原告之訴駁回。
訴訟費用新臺幣參佰元由原告負擔。
    事實及理由
一、程序事項：
    本件因屬不服被告所為道路交通管理處罰條例(下稱道交條
    例)第8條之裁決而提起撤銷訴訟，依行政訴訟法第237條之7
    規定，不經言詞辯論，逕行裁判，合先敘明。
二、事實概要：
    訴外人邱鏡瑋駕駛原告所有車牌號碼000-00號自用大貨車（
    下稱系爭大貨車）於民國109年11月2日11時29分許，行經新
    竹縣寶山鄉寶山路二段（下稱系爭路段），為新竹縣政府警
    察局竹東分局（下稱竹東分局）警員攔停後認訴外人邱鏡瑋
    有「駕駛執照經吊銷仍駕駛大貨車」之違規行為，乃以竹縣
    警交字第E00000000號舉發違反道路交通管理事件通知單（
    下稱系爭舉發通知單）舉發，並移送被告處理。原告於應到
    案日期前之109年12月28日陳述意見表示不服。被告仍認定
    原告有道路交通管理處罰條例第21之1條第1項第5款之違規
    行為，以竹監裁字第50-E00000000號違反道路交通管理事件
    裁決書裁處原告罰鍰新臺幣（下同）60000元、記汽車違規
    紀錄1次（下稱原處分）。原告不服，提起本件行政訴訟。
三、本件原告主張略以：
    系爭大貨車於109年11月2日係原告在新竹縣寶山鄉工程需要
    ，故在當地行駛，且當日本公司指定駕駛人為劉盛發非遭舉
    發之駕駛人邱鏡瑋。本件舉發警員當下單純舉發邱鏡瑋駕駛
    執照經吊銷仍駕駛大貨車，並未詢問邱鏡瑋駕駛該167-TU號
    自用大貨車時，有無經車主或駕駛人同意。後經交通部公路
    總局新竹區監理所去文新竹縣政府警察局竹東分局舉發警員
    ，需查明167-TU號自用大貨車原告是否同意或知悉邱鏡瑋因
    駕駛執照經吊銷仍交予駕駛大貨車，本案舉發警員未向原告
    或邱鏡瑋(遭舉發之違規人)詢問始末，即逕行舉發原告違反
    處罰條例第21-1條第1項第5款(處車主)填製E00000000號，
    尚難單憑舉發警員與證據不符之空言指述，認原告有允許邱
    鏡瑋經吊銷駕駛執照之人駕駛大貨車之違規行為，又本件並
    無其他證據可證明原告允許邱鏡瑋經吊銷駕駛執照之人駕駛
    大貨車之違規行為。並聲明：撤銷原處分；訴訟費用由被告
    負擔。
四、被告則答辯略以：
（一）本案經竹東分局110年8月23日以竹縣東警交字第11046006
      96號函覆略以，…二、經查旨案駕駛人於109年11月2日11
      時29分，駕駛執照業經註仍駕駛大貨車行經新竹縣寶山鄉
      寶山路二段，該違規行為經本分局員警於執行勤務時攔查
      後發現，爰依違反處罰條例第21條第1項第5款(駕駛執照
      經吊銷仍駕駛聯結車大客車大貨車)攔停舉發，合先敘明
      。三、經檢視汽車駕駛人駕資料，旨案駕駛人駕駛執照業
      經註銷仍駕駛大貨車，違規事實明確，且未有阻卻違法事
      由，故本分局員警舉發之行為，係依法令之行為，並無違
      誤。四、另車主無法提供其他證據證明禁止駕駛人邱鏡瑋
      使用該車等語。
（二）經查竹東分局楓橋派出所談話紀錄表所載，負責人彭明河
      自陳訴外人邱鏡瑋係其所聘請之臨時工，負責工地打雜，
      足認雙方負有勞雇關係，又原告對於本案違規，亦無法提
      供其他相關證據，證明有禁止訴外人邱鏡瑋使用該車之情
      ，顯見其亦未善盡監督及管理人責任。原告既為車輛車籍
      資料上之登記名義人，即屬汽車所有人，對以其名義領用
      汽車牌照、參加營運之駕駛人(受僱人)，有實質上之選任
      、監督關係，自應負選任、監督之注意義務。至原告是否
      因訴外人邱鏡瑋之管理疏失而遭公路監理機關依處罰條例
      受有損失，僅係原告得否依其與訴外人邱鏡瑋之內部關係
      ，而得向訴外人邱鏡瑋求償之問題，與原告應負之本案行
      政處罰責任無涉。再者，原告既為合法領有汽車牌照之人
      ，有汽車車籍查詢資料為憑，其對上述規定應知之甚詳，
      並應確實遵守。是原告前揭所述，無非單方所執之詞，委
      無足取。
（三）並聲明：原告之訴駁回。訴訟費用由原告負擔。　
五、本院之判斷：
（一）按「汽車駕駛人駕駛聯結車、大客車、大貨車，有下列情
      形之一者，汽車所有人及駕駛人各處新臺幣四萬元以上八
      萬元以下罰鍰，並當場禁止其駕駛：…五、駕駛執照業經
      吊銷、註銷仍駕車。」、「違反第一項情形，並記該汽車
      違規紀錄一次。」、「汽車所有人如已善盡查證駕駛人駕
      駛執照資格之注意，或縱加以相當之注意而仍不免發生違
      規者，汽車所有人不受本條之處罰。」道路交通管理處罰
      條例第21之1條第1項第5款、同條第3項、第4項分別定有
      明文。
（二）本件如事實概要欄所載之事實，為兩造所不爭，並有系爭
      舉發通知單、汽車車籍查詢資料及原處分在卷可稽，自堪
      信為真。至原告主張訴外人邱鏡瑋為原告所聘雇之臨時工
      ，僅在工地內擔任粗工，並非其聘雇之車輛駕駛司機，於
      上開時間、地點駕駛系徵大貨車並未經原告同意私自駕駛
      系爭大貨車，純為個人行為等詞置辯。故本件爭點在於：
      原告是否符合道路交通管理處罰條例第21條之1第4項所定
      免罰事由？
（三）經查：
   1、訴外人邱鏡瑋於前揭時地駕駛系爭大貨車為警攔停時，其
      駕駛執照業經吊銷等情，為原告所不爭，且有駕駛人基本
　　　資料（見本院卷第105頁）在卷可稽，堪認訴外人邱鏡瑋
      確有當時駕駛執照業經吊銷仍駕駛系爭大貨車之違規行為
      無訛。
　 2、按行政罰法第7條第2項規定中之所謂推定為組織之故意、
      過失，應係指代表人對職員、受僱人或從業人員執行職務
      之「監督」有故意或過失而言。又交通秩序罰中之處罰對
      象類型係以駕駛人及所有人為主，而所有人之概念即不限
      於自然人，法人、設有代表人或管理人之非法人團體、中
      央或地方機關或其他組織等，均可登記為汽車所有人，從
      而倘道路交通管理處罰條例中係明文以所有人為處罰對象
      時，則應依行政罰法第7條第2項規定而為適用。次按民法
　　　第188條第1項規定，僱用人本須就受僱人選任及執行職務
      之行為負監督之責，即從選任時應就受僱人之專業資格及
      能力各方面予以督責以外，迨至僱傭契約終止或屆滿時為
      止，就受僱人執行業務之監督評量、業務安全預防、工作
      分配管理、安全教育訓練等各方面皆須不斷加以進行實施
      與注意。
　 3、原告固主張訴外人邱鏡瑋為其聘雇之臨時工，訴外人邱鏡
      瑋未取得其同意私自駕駛系爭大貨車，此事與原告無關云
      云，並提出訴外人邱鏡瑋所為之聲明「當日因急迫需要故
      未向車主鈞華土木包工業駕駛劉盛發同意私下自己駕駛鈞
      華土木包工業大貨車遭警方查獲開單」等語（見本院卷第
      99頁）為佐。然按道路交通管理處罰條例第21條之1訂定
      連帶處罰汽車所有人罰則之目的在於嚇阻違規駕駛並加強
      大型車輛所有人如運輸業者管理駕駛人之責；而為避免駕
      駛人刻意隱瞞汽車所有人，使汽車所有人無辜受罰，有失
      公平，駕駛人個人違規行為，吊扣汽車牌照，損害汽車所
      有人之權益，非屬合理，始增訂同條第 4項規定在汽車所
      有人如已善盡查證駕駛人駕駛執照資格之注意，或縱加以
      相當之注意而仍不免發生違規之情形下免除汽車所有人罰
      責，此觀該條立法理由即明。準此，立法者實係基於考量
      大型車輛之危險性而欲藉由此對於汽車所有人之連帶處罰
      ，促使汽車所有人善盡控管得以駕駛其所有大型車輛者資
      格之責任，以落實前揭立法目的。本件原告自陳系爭大貨
      車是作為新竹縣寶山鄉工程需要所用，當日指定駕駛人為
      劉盛發而非訴外人邱鏡瑋（見本院卷第19頁）等詞，此亦
      有訴外人邱鏡瑋所為之聲明（見本院卷第99頁）可佐。然
      訴外人邱鏡瑋為原告雇用之臨時工等情，亦經原告所不否
      認，並有竹東分局楓橋派出所談話紀錄表在卷可稽（見本
      院卷第87頁），足見原告與邱鏡瑋間工作上之合作關係並
      非偶然，訴外人邱鏡瑋確屬原告工作上之相關人員。對照
      前揭說明，立法者基於考量大型車輛之危險性，猶已欲藉
      由對於汽車所有人之連帶處罰規定，促使汽車所有人善盡
      控管得以駕駛其所有大型車輛者資格之責任，舉重以明輕
      ，大型車輛所有人豈能對於進入大型車輛之駕駛毫無控管
      ，任由第三人得以輕易而駕駛上路。原告雖以上情置辯，
      然依上開規定，原告就危險駕駛行為，應有預防的義務，
      諸如控管系爭大貨車之鑰匙、填寫報表，以隨時反饋有無
      危險駕駛行為。準此，原告對於受僱人使用系爭汽車應屬
      該公司執行業務上之行為，自應有監督與管理責任。原告
      未舉證其有任何監督及管理系爭大貨車駕駛之行為，使得
      其工作場所內之任何人員均得以輕易將系爭大貨車駛離，
      實難認為原告作為系爭大貨車之車主已盡相當之注意而善
      盡其控管得以駕駛其所有大型車輛者資格之責任，自不符
      合道路交通管理處罰條例第21條之1第4項所定免罰事由，
      即難解免其責。
（四）綜上所述，依原告前揭主張，尚難認其已符合道路交通管
      理處罰條例第21條之1第4項所定免罰事由，原處分認定原
      告因訴外人邱鏡瑋有「駕駛執照經吊銷仍駕駛聯結車、大
      客車、大貨車」之違規行為而應負車主之責任，乃依道路
      交通管理處罰條例第21之1條第1項第5款、同條第3項，裁
      處原告60000元、記汽車違規點數1點，核無違誤。故原告
      訴請撤銷原處分，為無理由，應予駁回。
六、本件判決基礎已臻明確，兩造其餘攻擊防禦方法及訴訟資料
    ，經本院審核後，或與本件爭點無涉，或對於本件判決結果
    不生影響，爰無庸一一再加論述，爰併敘明。
七、本件第一審裁判費為300 元，應由原告負擔，爰確定第一審
    訴訟費用額如主文第2項所示。
八、據上論結，本件原告之訴為無理由，依行政訴訟法第237條
    之7、第237條之8第1項、第98條第1項前段，判決如主文。
中　　華　　民　　國　　111 　年　　1 　　月　　17　　日
                  行政訴訟庭　法　官　李毓華
以上正本係照原本作成。
如不服本判決，應於判決送達後20日內，向本院提出上訴狀並表
明上訴理由（原判決所違背之法令及其具體內容或依訴訟資料可
認為原判決有違背法令之具體事實），其未載明上訴理由者，應
於提出上訴後20日內向本院補提理由書（上訴狀及上訴理由書均
須按他造人數附繕本，如未按期補提上訴理由書，則逕予駁回上
訴），並應繳納上訴裁判費新臺幣750元。
中　　華　　民　　國　　111 　年　　1 　　月　　18　　日
                              書記官  劉文倩